【裁判字號】    90,交聲,114
【裁判日期】    900613
【裁判案由】    違反道路交通管理處罰條例聲明異議
【裁判全文】
臺灣臺北地方法院交通事件裁定              九十年度交聲字第一一四號
    異議人即
    受處分人    丙○○
右列受處分人因違反道路交通管理處罰條例案件，對於台北市交通事件裁決所中華民
國九十年一月二日所為之處分（原處分案號：北市裁三字第車裁二二－一ＡＹ000
0000號），聲明異議，本院裁定如左：
    主      文
原處分撤銷。
丙○○汽車駕駛人停車時，不緊靠道路右側停車，處新台幣陸佰元。
    理      由
一、按汽車駕駛人，停車時有不依順行之方向、或不緊靠道路右側，或單行道不緊靠
    路邊臨時停車者，處新台幣（下同）六百元以上一千二百元以下罰鍰，道路交通
    管理處罰條例第五十六條第一項第六款定有明文。又交通違規裁罰事件，性質上
    屬於交通行政主管機關本於職權就公法上具體事件所為之決定而對外直接發生法
    律效果之單方行政行為，參酌行政法院五十六年度判字第八一號判例，原告行為
    時尚在舊所得稅法施行期間，實體上固應適用舊法，但被告官署稽徵程序係開始
    於現行所得稅法令公佈施行以後，程序上即應適用新法之意旨，本件道路交通管
    理處罰條例雖於九十年一月十七日公佈修正，並於同年六月一日施行，然無比較
    新舊法之問題，合先敘明。
二、本件受處分人即異議人丙○○於民國八十九年十月十三日晚上九時四十一分許，
    駕駛車號ＤＺ－０一七號營業小客車，在台北市○○街○段前併排停車而未緊靠
    道路右側停車，為台北市政府警察局萬華分局桂林路派出所警員乙○○發現以拍
    照方式存證，並以受處分人有違反行為時道路交通管理處罰條例第五十六條第一
    項第六款規定之行為逕行掣單舉發。嗣受處分人於舉發通知單上所載之應到案日
    期前申訴，經原處分機關函請舉發機關調查結果，仍認受處分人有上開違規行為
    ，原處分機關乃依行為時道路交通管理處罰條例第五十六條第一項第六款規定於
    九十年一月二日裁處受處分人六百元罰鍰。
三、訊據受處分人固不否認於右開時地停車之事實不諱，惟辯稱：在取締地點有水果
    攤阻塞交通，警察不取締水果攤，卻取締伊，且依據交大函覆，須二輛車併排才
    是併排停車，伊停車並沒有構成併排停車的違規條件，根據違規照片伊停車在電
    線桿旁邊而已云云，然查：證人即舉發警員乙○○到庭證稱：受處分人停車地方
    確實前引擎蓋與右前方的小貨車產生併排情形，雖併排停車沒有明文規定，惟係
    交大給我們舉發法條代碼相關用語，亦即為不緊靠道路右側停車的範圍，且違規
    地點與水果攤有相當距離，與本案無涉，況水果攤亦曾以竊佔罪移送偵辦在案，
    並非沒有處理等語，證人台北市交通事件裁決所承辦人甲○○亦到庭證稱：我們
    根據照片來舉發，受處分人車頭已經與右前方的一部小貨車有重疊，所以就舉發
    他併排停車，且車子停在路邊須離路緣不超過三十公分，本件受處分人停車已超
    過三十公分，車頭還停在另一部小貨車旁邊，自有併排停車現象等語，並有違規
    照片一張在卷為憑，雖行為時道路交通管理處罰條例第五十六條第一項第六款規
    定並無「併排停車」違規行為態樣，而修正後道路交通管理處罰條例第五十六條
    第一項第六款已將「併排停車」與「不緊靠道路右側停車」並列，二者容或有不
    同，然在行為時道路交通管理處罰條例第五十六條第一項第六款「未緊靠道路右
    側停車」之緊靠距離乃指在市區道路上以前後輪距路面緣石，明溝或路面邊溝三
    十公分為準（參酌台灣省警務處六十七年六月十日警交字第八０二四四號函釋）
    ，併排停車意義既係兩列車輛併排停放，以一輛車身之寬度，併排之第二列車輛
    停車前時，其後輪應離路面緣石三十公分以上，故併排停車當然亦包括在「不緊
    靠道路右側停車」規範內。本件受處分人於右開時地停車時，依違規照片顯示，
    前車頭既與其車右前方之小貨車並列，自有併排停車之情，當亦屬不緊靠道路右
    側停車之違規行為；至於違規地點水果攤是否經警取締，此與本件違規行為無涉
    。綜上所述，本件受處分人確實有於右開時地併排停車而未緊靠道路右側停車之
    違規行為，本件聲明異議要無理由，惟因舉發機關及原處分機關內部作業代碼將
    上開違規行為列為併排停車，而行為時道路交通管理處罰條例第五十六條第一項
    第六款無「併排停車」之規定，以行政處分必須依法行政及貴在明確原則下，法
    條既無「併排停車」字樣，自不得據以引為裁罰之依據，舉發機關及原處分機關
    未審及此，遽為裁罰，尚有未洽，然因舉發機關舉發法條為行為時道路交通管理
    處罰條例第五十六條第一項第六款之規定，實亦係舉發受處分人有未緊靠道路右
    側停車之違規行為，自應由本院撤銷原處分就受處分人不緊靠道路右側停車之違
    規行為改裁罰鍰六百元，以資適法。
四、據上論斷，應依道路交通案件處理辦法第二十條，裁定如主文。
中      華      民      國    九十      年      六      月     十三     日
                                      臺灣臺北地方法院交通法庭
                                          法  官  李  麗  玲
右正本證明與原本無異。
如不服本裁定，應於裁定送達後五日內向本院提出抗告狀。
                                          書記官  江  虹  儀
中      華      民      國    九十     年      六      月     十三     日


司法院資訊處製作；財團法人民間司法改革基金會備份。
